臺灣高等法院刑事判決
110年度上訴字第470號
上  訴  人  
即  被  告  徐仲暐




上列上訴人因詐欺等案件，不服臺灣臺北地方法院108年度訴字
第920號，中華民國109年12月15日所為之第一審判決（起訴案號
：臺灣臺北地方檢察署108年度偵字第23293號），提起上訴，本
院判決如下：
    主  文
上訴駁回。
    事  實
一、徐仲暐於民國108年8月初透過戴睿里（於通訊軟體LINE暱稱
    ：海建小敏；經本院先行審理）介紹，加入綽號「拉倒」之
    人、陳禹辰（涉犯詐欺等罪，業經臺灣臺南地方法院〈下稱
    臺南地院〉以108年度訴字第1248號判決判處應執行有期徒刑
    五年四月確定）及林盈志（綽號小胖、於通訊軟體微信暱稱
    ：半月，由臺灣臺北地方檢察署〈下稱臺北地檢署〉檢察官發
    布通緝中）等三人以上所組成、具有持續性及牟利性之有結
    構性詐騙集團犯罪組織。
　　徐仲暐於108年8月初，經林盈志透過戴睿里要求尋人加入擔
    任取款車手後，即招募林潭鋌（於LINE暱稱：韓韓，業經原
    審判處有期徒刑一年二月確定）加入該詐騙集團，並與「拉
    倒」、戴睿里、羅子豪（羅子豪另招募吳佑騏〈先經本院審
    結〉、尤國竣〈另經臺灣彰化地方法院〈下稱彰化地院〉以108
    年度訴字第1078號判決判處有期徒刑八月）、林上哲〈涉犯
    部分業經臺南地院以前揭判決判處應執行有期徒刑二年二月
    及彰化地院以109年度訴字第32號判決判處有期徒刑一年三
    月〉加入該詐騙集團；羅子豪涉犯違反組織犯罪防制條例部
    分，已經前揭臺灣臺南地院前揭判決判處有罪在案；其涉犯
    本案之其餘部分，經本院先行審結）、陳禹辰、林盈志等詐
    騙集團成員共同意圖為自己不法之所有，基於三人以上共同
    詐欺取財之犯意聯絡，由該詐騙集團某成員以如附表一所示
    之詐騙手法接續向謝南玉施行詐術，致謝南玉陷於錯誤，陸
    續依指示將如附表一所示之現金分別交付及林潭鋌及同為該
    詐騙集團車手之吳佑騏（業經本院先行審結），共計新臺幣
    （下同）122萬元；吳佑騏將其所取得之現金共84萬元依指
    示上繳羅子豪，林潭鋌則依指示將其取得之38萬元上繳予該
    詐騙集團成員。嗣因謝南玉陸續交付金錢予他人後自己驚覺
    有異，報警處理，經警於108年9月19日16時許，在新北市○○
    區○○路000號8樓拘提徐仲暐到案，經其同意進行搜索並扣得
    行動電話一支（含門號0000000000號SIM卡一張），而循線
    查悉上情。
二、案經謝南玉訴由臺北市政府警察局士林分局報告臺北地檢署
    檢察官偵查起訴。
    理  由
壹、證據能力之說明
一、按被告以外之人於審判外之言詞或書面陳述，除法律有規定
    者外，不得作為證據。又被告以外之人於審判外之陳述，雖
    不符合刑事訴訟法第159條之1頁至第159條之4之規定，但經
    當事人於審判程序同意作為證據，法院審酌該言詞陳述或書
    面陳述作成時之情況，認為適當者，亦得為證據；當事人、
    代理人或辯護人於法院調查證據時，知有同法第159條第1項
    不得為證據之情形，而未於言詞辯論終結前聲明異議者，視
    為有前項之同意。刑事訴訟法第159條第1項及第159條之5分
    別定有明文。本件檢察官、上訴人即被告徐仲暐，就本件卷
    內被告以外之人於審判外之陳述，於本院準備程序時均表示
    不爭執（見本院卷㈠第265頁），且迄本院言詞辯論終結前未
    聲明異議，經本院審酌該等證據之作成情況，核無違法取證
    或其他瑕疵，認均適為本案認定事實之依據，依刑事訴訟法
    第159條之5規定，均有證據能力。
二、被告雖於上訴狀主張警方罔顧其權益，未持搜索票，即在拘
    提其到案後，逕行檢查其手機內訊息，該違法搜索取得之資
    訊，應無證據能力云云。惟警方持臺北地檢署檢察官核發之
    拘票於108年9月19日16時許，在新北市○○區○○路000號8樓拘
    提被告，並經其同意進行搜索而扣得行動電話一支等情，有
    該拘票、調查筆錄、自願受搜索同意書（範圍包含身體、處
    所、電磁紀錄）、臺北市政府警察局士林分局搜索扣押筆錄
    及扣押物品目錄表在卷可稽（見偵字第23293號卷第19頁至
    第22頁、第83頁至第87頁），是警方拘提被告後，經其同意
    進行搜索，並查看行動電話內之電磁紀錄內容，尚難謂有何
    違法搜索之情，被告上開所辯，洵無可採，且被告於於本院
    準備程序及審理時，均未再爭執此部分之證據能力，是此部
    分所得之證據自有證據能力。
三、又本件認定事實引用之卷內其餘非供述證據（詳後述），並
    無證據證明係公務員違背法定程序取得，依同法第158條之4
    規定反面解釋，均有證據能力。　　
貳、實體部分
一、認定事實所憑之證據及理由：
　　訊據被告固坦承有介紹林潭鋌予戴睿里工作，惟矢口否認有
    何招募人加入犯罪組織或共同詐欺取財等犯行，辯稱：我只
    是介紹工作給林潭鋌，不知道林潭鋌是要去擔任詐騙集團車
    手云云。惟查，
（一）因戴睿里欲找人工作，被告遂介紹林潭鋌予戴睿里之客觀事實，業據被告於警詢、偵查中檢察官向原審聲請羈押訊問、原審及本院均坦承在卷（見偵字第23293號卷第28頁至第29頁，原審聲羈卷第30頁，原審卷㈡第59頁，本院卷㈡第160頁），核與證人即同案被告戴睿里於原審供稱：林盈志要我找人，我有把事情告訴被告，被告給我林潭鋌的手機號碼等語（見原審卷㈠第199頁）大致相符。上情並與林潭鋌於警詢及偵訊證稱：因為綽號阿偉之男子（即被告）知道我缺錢，所以於108年8月初，在我住處介紹我加入等語（見偵字第22902號卷第94頁至第95頁，偵字第23293號卷第165頁）證述之情節大致相合，並有被告與林潭鋌間及被告與戴睿里間之LINE對話內容翻拍照片在卷可稽（見偵字第23293號卷第47頁至第58頁）。而告訴人謝南玉就其遭人施以如附表一所示之方法詐欺取財之相關經過，業於警詢時證述綦詳（見偵字第22902號卷第59頁至第64頁），並有臺灣銀行股份有限公司南崁、武昌分公司黃金業務收據、謝南玉之郵政跨行匯款申請書、臺灣銀行存摺、黃金資料、偽造之台北地方法院地檢署公證科收據、遭詐騙之監視器攝影畫面翻拍照片、內政部警政署反詐騙案件紀錄表等在卷可憑（見偵字第22902號卷第65頁至第72頁、第309頁，偵字第23293號卷第37頁至第45頁），此部分之事實首堪認定。
（二）被告對於有介紹林潭鋌加入「拉倒」等人組成之詐欺集團
      此事實，於原審為羈押訊問時供稱：林潭鋌是我女朋友的
      弟弟，我與綽號「小敏」之人（即戴睿里）與綽號「小胖
      」之人（即林盈志）熟識，「小敏」問我有無人要做詐騙
      集團的車手，請我幫忙找人，我才介紹林潭鋌給「小敏」
      認識，「小敏」再將林潭鋌介紹給「小胖」，林潭鋌才加
      入詐騙集團擔任車手，我介紹林潭鋌給小敏認識時，他就
      知道要做詐騙的工作，「小敏」跟我說擔任車手的報酬是
      當天經手金額的1.5％，我有跟林潭鋌說此事等語（見原審
      聲羈卷第30頁），核與林潭鋌於警詢及偵訊證稱：綽號小
      暐之男子就是徐仲暐，徐仲暐是招募我加入詐騙集團的人
      ，因徐仲暐知道我缺錢，108年8月初，徐仲暐在我家介紹
      我加入詐騙集團，他直接跟我說是做詐騙車手，報酬是當
      天經手金額的1.5％；我行動前有跟徐仲暐講，徐仲暐也跟
      我說當日經手金額也要跟他講，我有去林口向被害人拿取
      38萬元，我只有拿過一次錢，因為我覺得被害人蠻可憐的
      ，我就沒有再做了等語（見偵字第22902號卷第17頁至第1
      8頁、第94頁至第95頁）大致相符。上情並與戴睿里於偵
      查、原審為羈押訊問及審理時證稱：當初林盈志人在大陸
      要找人去騙錢，他找我一起加入，要給我7％的佣金，但我
      不想參與，林盈志叫我找人加入，佣金是提領金額的3％，
      我跟林盈志說好，就負責找人，我有清楚跟被告講工作內
      容是要做詐騙的車手，也有跟被告講介紹車手且車手領錢
      可以領到7％佣金，被告就介紹林潭鋌給我，在說明工作內
      容時，我有跟徐仲暐講報酬之成數，我知道林潭鋌有去領
      錢，因為有天晚上被告打電話告知我有拿到一筆38萬元等
      語（見偵字第23293號卷第276頁，原審卷㈠第198頁至第19
      9頁，原審卷㈢第13頁至第15頁、第18頁），可認被告確實
      有介紹林潭鋌給戴睿里，讓林潭鋌成為該詐騙集團之取款
      車手，且林潭鋌依指示要去提款前，會主動告知被告，被
      告在林潭鋌向謝南玉取得38萬元現金後，亦會向戴睿里回
      報，顯見被告絕非僅單純介紹林潭鋌工作機會而已，而係
      自己確實有參與其間。
（三）再者，觀諸被告與林潭鋌、戴睿里間之LINE對話紀錄：⑴1
      08年9月16日17時5分時，林潭鋌傳訊予被告表示：「被抓
      」、「別出來」，被告則回稱：「你今天要這樣做我不會
      怪你，如果你把我交出來，你會比較輕那我不會阻止你的
      ，我希望你自己三思而行」，有被告與林潭鋌間之LINE對
      話翻拍照片在卷可憑（見偵字第23293號卷第51頁）；⑵於
      同日不到一小時後之17時57分、58分，被告傳送「速回急
      事」、「通話紀錄全刪」之訊息予戴睿里，亦有被告與戴
      睿里間之LINE對話翻拍照片附卷可參（見偵字第23293號
      卷第115頁）。關於上開訊息，被告於原審為羈押訊問時
      供稱：因為我們兩人都是林潭鋌這件詐騙集團的同案，所
      以我叫「小敏」把通話紀錄全部刪掉，因為我得知林潭鋌
      已經被抓了，所以我才打電話給「小敏」跟他說有急事，
      要求「小敏」趕快跟我聯絡，並且要求「小敏」將我們之
      間的對話紀錄全部刪，另我在對話內容中跟林潭鋌說如果
      他要把你交出去，他會比較輕，我不會阻止他，希望林潭
      鋌三思而行，是在說關於我介紹林潭鋌加入詐騙集團擔任
      車手乙事等語（見原審聲羈卷第31頁至第32頁）。依上開
      被告分別與林潭鋌、戴睿里間之LINE對話內容可知，倘被
      告沒有介紹林潭鋌加入詐騙集團、被告本身沒有參與該詐
      騙集團，為何當林潭鋌遭警查獲時要向被告傳送「被抓」
      ，甚至警告「別出來」之訊息，而被告察覺後，為何會於
      不到一小時內即緊急聯絡戴睿里，急促向戴睿里表示：「
      速回急事」、「通話紀錄全刪」，在在顯示林潭鋌、戴睿
      里上開供證述及被告於原審為羈押訊問時所稱有介紹林潭
      鋌透過戴睿里加入「拉倒」等人組成之詐欺集團與事實相
      符，堪以採信。
（四）至於被告雖於原審及本院審理時翻異前詞，辯稱：我只有
      介紹工作給林潭鋌，不知道林潭鋌是要去擔任詐騙集團車
      手，且林潭鋌於原審證稱我僅係單純介紹工作，沒有說明
      工作內容，戴睿里亦表示我並未因此獲得任何報酬，則我
      沒有施用詐術獲取利益之故意云云。然，
  １．雖林潭鋌於原審改稱：我和被告只是普通朋友，被告介紹工
      作給我，但沒有跟我說工作內容，也沒有說是詐騙集團，
      只說會有人跟我聯絡，廖建翔開車載我去林口拿38萬元，
      我沒有跟被告提及拿錢過程，我之前在警局所述是因為我
      在退藥，根本不知道自己講什麼云云（見原審卷㈢第21頁
      至第23頁、第25頁至第26頁），然被告於原審為羈押訊問
      時供稱：林潭鋌是我女朋友的弟弟等語（見原審聲羈卷第
      30頁），則林潭鋌稱雙方只是普通朋友，已有避重就輕之
      情；又觀諸卷附臺北地檢署檢察官拘票，實施拘提時日欄
      記載時間為108年9月16日14時40分，有該拘票在卷可佐（
      見偵字第22902號卷第7頁），則林潭鋌於斯時起已在警方
      公權力拘束下，且林潭鋌於警詢供稱：我於108年9月15日
      某時，施用海洛因及安非他命等語（見偵字第22902號卷
      第19頁），因林潭鋌在警局及地檢署製作筆錄時間分別為
      「108年9月17日7時58分起至同日9時22分」及「108年9月
      17日下午2時46分起」（見偵字第22902號卷第11頁、第93
      頁），則距林潭鋌自稱施用毒品時間已有一天以上，且觀
      諸林潭鋌所製作之筆錄，過程係採一問一答方式，林潭鋌
      均能針對問題適切回答，並能清楚指出「徐仲暐在108年8
      月初，在其住處介紹加入，直接向其表示是擔任詐騙車手
      ，報酬為當天經手金額之1.5％」及「取款之案發經過」（
      見偵字第22902號卷第13頁至第18頁、第94頁至第95頁)，
      過程中全未曾向警方及檢察官表示有何因提藥而身體不適
      之現象及反應，亦無答非所問或語無倫次之情，足徵林潭
      鋌於檢警製作筆錄時之精神狀態並無因其先前施用毒品而
      有提藥、意識不清、胡言亂語之情形。林潭鋌於原審所為
      有利於被告之證詞顯與其先前在警局及地檢署供述內容相
      齟齬。再者，被告與林潭鋌之上開LINE對話中，林潭鋌亦
      有表示自己「被抓」，要被告「別出來」此維護被告之舉
      動，顯見林潭鋌上開於原審所陳乃廻護被告之詞，尚難為
      有利被告之認定。
  ２．戴睿里雖於原審證稱：被告介紹林潭鋌給我，我當時如何跟
      被告講工作內容我已經忘記了，因時間真的太久了云云（
      見原審卷㈢第13頁至第14頁），表示其就介紹林潭鋌工作
      時被告是否知悉係擔任詐騙車手乙節，因時間久遠而不復
      記憶，然其亦稱：「就如我上次在法院中講的，因為時間
      太久遠，我也忘記了，我筆錄上面有說『我有跟徐仲暐講
      介紹車手，且車手領錢可以領到7％佣金』，就是這樣，％比
      例我也忘了，因為我那時候是在押，我想說我就認了，所
      以我當時講的實在。」等語（見原審卷㈢第14頁），戴睿
      里明確表示其先前所陳述之內容為真實，則戴睿里於案初
      接受原審為羈押訊問時所為之陳述應較為實在可信。
（五）又被告於本院聲請傳喚林潭鋌之姊胡敏媛，欲證明其不知
      道林潭鋌有在參與詐騙集團之工作，當初純粹是應林潭鋌
      的姊姊請託而幫林潭鋌介紹工作機會云云。惟依前揭事證
      及說明，已足認被告有介紹林潭鋌加入「拉倒」等人組成
      之詐欺集團擔任車手，縱胡敏媛有提及要被告為林潭鋌找
      工作，但其僅要求介紹而未參與被告介紹林潭鋌與詐欺集
      團成員戴睿里認識之過程，是此部分之聲請核與本案待證
      事實無關，認無調查之必要，爰駁回其傳喚胡敏媛之聲請
      ，附此敘明。
（六）綜上所述，本案事證已臻明確，被告之犯行洵堪認定，應
      予依法論科。
二、論罪：　　
（一）按行為人以一參與詐欺犯罪組織，並分工加重詐欺行為，
      同時觸犯參與犯罪組織罪及加重詐欺取財罪，雖其參與犯
      罪組織之時、地與加重詐欺取財之時、地，在自然意義上
      非完全一致，然二者仍有部分合致，且犯罪目的單一，依
      一般社會通念，認應評價為一罪方符合刑罰公平原則，應
      屬想像競合犯，如予數罪併罰，反有過度評價之疑，實與
      人民法律感情不相契合。又加重詐欺罪係侵害個人財產法
      益之犯罪，其罪數計算，以被害人數、被害次數之多寡，
      決定其犯罪之罪數；核與參與犯罪組織罪之侵害社會法益
      ，因應以行為人所侵害之社會全體利益為準據，認定係成
      立一個犯罪行為，有所不同。是以倘若行為人於參與犯罪
      組織之繼續中，先後加重詐欺數人財物，因行為人僅為一
      參與組織行為，侵害一社會法益，應僅就首次犯行論以參
      與犯罪組織罪及加重詐欺罪之想像競合犯，而其後之犯行
      ，乃為其參與組織之繼續行為，為避免重複評價，當無從
      將一參與犯罪組織行為割裂再另論一參與犯罪組織罪，而
      與其後所犯加重詐欺罪從一重論處之餘地（最高法院107
      年度台上字第1066號判決意旨參照）。查，被告於108年8
      月初透過戴睿里介紹加入詐騙集團，嗣招募林潭鋌擔任詐
      騙集團車手等事實，業經說明如前，而被告所加入「拉倒
      」等人所屬之詐欺集團係有三人以上，以實施詐術為手段
      所組成，具有持續性及牟利性之有結構性組織，且被告過
      去未曾有相類之詐欺取財案件經起訴判刑，亦有本院被告
      前案紀錄表在卷可據，被告應就其首次參與詐欺取財犯行
      （即如附表一所示犯行），論以組織犯罪防制條例第3條
      第1項後段之參與組織罪及同條例第4條第1項之招募他人
      加入犯罪組織罪。至起訴書所犯法條欄雖未記載其涉犯組
      織犯罪防制條例第4條第1項罪名，惟犯罪事實欄已說明被
      告有招募林潭鋌之犯罪事實，且此部分犯行與被告所犯之
      加重詐欺取財罪部分應具想像競合之裁判上一罪關係，原
      審復依刑事訴訟法第95條規定告知罪名及權利義務而給予
      被告攻擊防禦之機會（見原審卷㈢第10頁），本院亦已當
      庭告知被告所犯事實與法條（見本院卷㈡第159頁至第160
      頁），本院自得就此部分予以審究。
（二）被告加入「拉倒」等人所屬之詐欺集團，由該集團成員以
      如附表一所示方式誘騙謝南玉交付金錢，核被告所為係犯
      刑法第339條之4第1項第2款之三人以上共同犯詐欺取財罪
      。
（三）犯罪行為，在自然意義上並非完全一致，如二者仍有部分
      合致，且犯罪目的單一，依一般社會通念，認評價為一罪
      ，方符合於刑法公平原則，如予數罪併罰，反有過度處罰
      之疑，與人民法律感情亦未契合。是於牽連犯廢除後，適
      度擴張一行為概念，認此情形為一行為觸犯數罪名之想像
      競合犯，方屬適當（最高法院97年台上字第1880號判決意
      旨參照）。被告就詐騙謝南玉金錢犯行，因參與犯罪組織
      、招募他人加入犯罪組織罪及三人以上共同犯詐欺取財罪
      等三罪之實行行為有部分合致，為想像競合犯，應依刑法
      第55條規定，從一重之三人以上共同詐欺取財罪處斷。
（四）按以自己犯罪之意思而參與，其所參與者雖非犯罪構成要
      件之行為，仍無解於共同正犯之罪責（最高法院66年台上
      字第2527號判例意旨參照）。又共同正犯在犯意聯絡範圍
      內之行為，應同負全部責任（最高法院91年台上字第50號
      判例意旨參照）。被告介紹林潭鋌與詐騙集團成員戴睿里
      認識，主觀上知悉介紹林潭鋌加入詐騙集團擔任車手，且
      目的在日後可領取提款金額之7％作為佣金，日後林潭鋌並
      自謝南玉處取款現金38萬元，是被告與「拉倒」、陳禹辰
      、林盈志所屬詐騙集團成員間，就上開犯行，具有相互利
      用之共同犯意，並各自分擔部分犯罪行為，其等間具有犯
      意聯絡及行為分擔，應論以共同正犯。另被告與林潭鋌及
      其他詐騙集團成員就本案共同犯詐欺取財之犯罪業已完成
      ，縱認被告尚未分得仲介報酬，此僅為其是否取得犯罪所
      得之問題，與本案犯行既遂或未遂之認定無涉。被告稱其
      沒有聯絡詐騙謝南玉，所犯至多僅成立幫助詐欺或詐欺未
      遂罪，委不足採。
（五）不另為無罪諭知部分：
  １．有關附表二部分：
      依公訴意旨所述，被告另有如附表二所示之犯行，因認涉
      犯刑法第339條之4第1項第1款、第2款之三人以上共同假
      冒公務員犯詐欺取財罪嫌、第216條、第211條之行使偽造
      公文書、洗錢防制法第14條第1項之洗錢罪嫌等語。然本
      案詐騙集團係由「拉倒」、陳禹辰及林盈志所組成之詐騙
      集團，因被告係透過戴睿里介紹而加入詐騙集團，再招募
      林潭鋌加入詐騙集團擔任車手，而羅子豪則係透過陳禹辰
      加入詐騙集團，羅子豪再招募吳佑騏等人加入詐騙集團擔
      任車手，是以，被告與羅子豪、吳佑騏雙方並不認識，其
      等應屬不同支線之成員，且被告並沒有共同參與「拉倒」
      所屬詐騙集團其他多起詐騙案件業經臺灣臺南地方法院以
      108年度訴字第1248號判決說明在案，況起訴書就如附表
      二所示情節，僅說明向徐碧秋、謝南玉收取現金及黃金條
      塊之車手係「真實姓名年籍不詳」之人，無法具體指明參
      與車手之真實姓名資料，實難認被告亦涉有如附表二所示
      詐騙行為，依罪疑有利被告原則，本應為無罪之諭知，惟
      此部分與前揭論罪科刑部分，有接續犯之實質上一罪及想
      像競合之裁判上一罪關係，爰不另為無罪之諭知。
  ２．洗錢部分：
　　  按洗錢防制法係以防制洗錢，打擊犯罪，健全防制洗錢體
      系，穩定金融秩序，促進金流之透明，強化國際合作為立
      法目的，此觀該法第1條自明。其立法說明（依委員尤美
      女等三人所提修正動議通過）亦指出「……非法金流利用層
      層複雜的各種名目、態樣，而移轉、分散至跨國不同據點
      ，取得形式上合法來源的樣態以躲避追緝，……打擊犯罪除
      正面打擊，更重要的應自阻斷其金流著手，包括金流透明
      化之管制及強化洗錢犯罪之追訴……」等語（見立法院公報
      第105卷第100期院會紀錄第77、78頁），申言之，洗錢防
      制法之立法目的，係在防制特定犯罪不法所得之資金或財
      產，藉由洗錢行為轉換成為合法來源之資金或財產，切斷
      資金與當初犯罪行為之關聯性，隱匿犯罪行為或該資金不
      法來源或本質，使偵查機關無法藉由資金之流向追查犯罪
      者。倘行為人既未另行製造金流斷點而隱匿資產，亦未合
      法化犯罪所得之來源，仍可一目了然來源之不法性，究與
      洗錢防制法第14條第1項之犯罪構成要件不相合致，亦非
      該條新增特殊洗錢犯罪類型之立法本旨。查被告雖參與詐
      騙集團，然林潭鋌係直接向謝南玉拿取遭詐騙之現金，未
      另行製造金流斷點而隱匿資產，被告自不該當洗錢防制法
      第14條第1項洗錢罪之犯罪構成要件，本應諭知無罪，但
      公訴意旨認此部分與上述論罪部分間具有想像競合犯之裁
      判上一罪關係，爰不另為無罪之諭知。
　３．冒用公務員名義犯詐欺取財及行使偽造公文書部分：
      公訴意旨雖另認被告上開犯行尚涉犯刑法第339條之4第1
      項第1款之冒用公務員名義詐欺取財罪嫌及同法第216條、
      第211條之行使偽造公文書罪嫌等語。然共同正犯之所以
      應對其他共同正犯所實行之行為負其全部責任者，以就其
      行為有犯意之聯絡為限，若他犯所實行之行為，超越原計
      劃之範圍，而為其所難預見者，則僅應就其所知之程度，
      令負責任，未可概以共同正犯論（最高法院50年台上字第
      1060號判例意旨參照）。查徐碧秋、謝南玉等人遭「拉倒
      」所屬詐欺集團成員假冒公務員名義及行使偽造公文書方
      式為詐欺等情，雖經本院於111年3月30日另行判決（即本
      院以110年度上訴字第470號判決被告羅子豪、吳佑騏就如
      附表一編號1、3之事實），惟被告於本院供稱：我介紹林
      潭鋌工作，我沒有參與他們的犯罪行為等語（見本院卷㈡
      第171頁、第173頁），衡以目前詐欺集團分工精細，詐騙
      名目不一而足，負責招募車手之人對於該集團內施行詐騙
      之人員係以何種手法訛詐被害人，未必有所認知，本案並
      無其他證據足認被告知悉所屬集團其他成員係以冒用公務
      員名義及行使偽造公文書方式向徐碧秋等人訛詐金錢，在
      無其他證據可資補強下，難令被告負擔冒用公務員名義及
      行使偽造公文書方式詐欺取財罪責。從而，此部分本應為
      無罪之判決，惟此部分與前揭加重詐欺取財犯行分別有想
      像競合犯之裁判上一罪及實質上一罪關係，爰均不另為無
      罪之諭知。
三、維持原判決之理由：　　　
（一）原審以被告之罪證明確，依組織犯罪防制條例第3條第1項
      後段、第4條第1項、刑法第339條之4第1項第2款等規定，
      並審酌被告不思循正當管道賺取財物，為圖一己私利，加
      入詐欺集團，由詐騙集團成員向謝南玉施行詐術，致其陷
      於錯誤而交付財物，受有財產上重大損失，破壞社會治安
      ，又犯後矢口否認犯行，飾詞狡辯，犯後態度不佳，未見
      悔意，所為實不足取，復兼衡分工情節、所獲利益及謝南
      玉所受財產上損害金額非微，暨被告自陳教育程度為國中
      肄業及家庭經濟不佳等一切情狀，就被告所涉犯行處如附
      表一「所犯罪名及宣告刑」欄所示之刑。另說明：扣案如
      附表三所示之LG廠牌行動電話，為被告所有，供其本案犯
      行與詐騙集團成員聯繫所用之物，業據被告供陳明確（見
      偵字第23293號卷第27頁，本院卷㈡第166頁），爰依刑法
      第38條第2項前段規定，宣告沒收。再詳細說明起訴書上
      揭各罪有不另為無罪之情。核此部分之認事用法並無不當
      ，量刑亦稱妥適。被告上訴否認犯行，並以所犯至多僅成
      立幫助詐欺或詐欺未遂罪，請求再從輕量刑，均無理由，
      應予駁回。
（二）司法院大法官釋字第812號解釋意旨略以：106年4月19日
      修正公布之組織犯罪防制條例第3條第3項規定：「犯第1
      項之罪者，應於刑之執行前，令入勞動場所，強制工作，
      其期間為三年」，（嗣107年1月3日修正公布第3條，但本
      項並未修正）就受處分人之人身自由所為限制，違反憲法
      比例原則及憲法明顯區隔原則之要求，與憲法第8條保障
      人身自由之意旨不符，應自本解釋公布之日（即110年12
      月10日）起失其效力等語。被告雖犯組織犯罪防制條例3
      條第1項後段之參與犯罪組織罪，然已毋庸依同條例第3項
      規定審酌是否宣告強制工作。原判決未及適用，仍予以審
      酌是否對被告宣告強制工作，此部分固有微疵，但就不予
      強制工作之結論並無二致，對於本件判決之結果尚不生影
      響，仍應予以維持。
據上論斷，應依刑事訴訟法第368條，判決如主文。
本案經檢察官卓俊吉到庭執行職務。 　　
中　　華　　民　　國　　111 　年　　8 　　月　　25　　日
                  刑事第二庭    審判長法　官  遲中慧
                                      法　官  楊志雄
                                      法　官  邱筱涵
以上正本證明與原本無異。
如不服本判決，應於收受送達後20日內向本院提出上訴書狀，其
未敘述上訴之理由者並得於提起上訴後20日內向本院補提理由書
（均須按他造當事人之人數附繕本）「切勿逕送上級法院」。
                                      書記官  鄭巧青
中　　華　　民　　國　　111 　年　　8 　　月　　26　　日
附錄本案論罪科刑法條：
組織犯罪防制條例第3條第1項
發起、主持、操縱或指揮犯罪組織者，處三年以上十年以下有期
徒刑，得併科新臺幣一億元以下罰金；參與者，處六月以上五年
以下有期徒刑，得併科新臺幣一千萬元以下罰金。但參與情節輕
微者，得減輕或免除其刑。

組織犯罪防制條例第4條第1項
招募他人加入犯罪組織者，處六月以上五年以下有期徒刑，得併
科新臺幣一千萬元以下罰金。

中華民國刑法第339條之4
犯第339條詐欺罪而有下列情形之一者，處一年以上七年以下有
期徒刑，得併科一百萬元以下罰金：
一、冒用政府機關或公務員名義犯之。
二、三人以上共同犯之。
三、以廣播電視、電子通訊、網際網路或其他媒體等傳播工具，
    對公眾散布而犯之。
前項之未遂犯罰之。
附表一：
告訴人 詐騙時間、方式及金額 行為人 所犯罪名 及宣告刑 謝南玉 詐騙集團不詳成員，於108年8月8日上午10時許，冒用「新北市偵查二隊隊長陳文忠」、「特偵組王文和主任檢察官」、「臺灣臺北地方檢察署林漢強檢察官」等公務員名義，撥打電話向謝南玉佯稱其涉及洗錢案件，應將其名下財產交由公證科擔保等語，致謝南玉陷於錯誤，依詐騙集團成員指示陸續交付下列財物： ⑴108年8月8日14時許，在新北市○○區○○○路0段000號旁公車站，將現金38萬元交付林潭鋌。 ⑵108年8月16日上午11時許，在新北市○○區○○路000號新光銀行，將現金36萬元交付吳佑騏。 ⑶108年8月16日下午1時許，在桃園市○○區○○○路000號臺灣銀行林口分行，將現金48萬元交付吳佑騏。 林潭鋌   上訴駁回。 （原判決： 徐仲暐犯三人以上共同詐欺取財罪，處有期徒刑壹年捌月。） 

附表二（不另為無罪諭知部分）：
編號 告訴人  詐騙方式及金額   1 告訴人 徐碧秋 詐騙集團不詳成員，於108年7月底，冒用「前鎮郵局」、「高雄地檢署王盛輝、陳國樑檢察官」等政府機關、公務員名義，撥打電話向徐碧秋佯稱其涉及刑事案件，要把錢拿出來控管，否則要抓起來關2個月等語，致徐碧秋陷於錯誤，依詐騙集團成員指示而交付下列財物： ⑴108年7月29日14時許，在桃園市○○區○○路00巷00號旁停車場，將現金30萬元交給姓名年籍不詳之車手，再至桃園市○○區○○路00號全家便利商店吉昌店收取偽造之高雄地檢署監管科收據公文書。 ⑵108年8月19日14時許，在桃園市桃園區南門國小後門櫻花公園，將現金58萬元交給姓名年籍不詳之車手，再至桃園市桃園區中平路32號全家超商吉昌店領取偽造之高雄地檢署監管科收據公文書。   2 告訴人 謝南玉 詐騙集團不詳成員，於108年8月8日上午10時許，冒用「新北市偵查二隊隊長陳文忠」、「特偵組王文和主任檢察官」、「臺灣臺北地方檢察署林漢強檢察官」等公務員名義，撥打電話向謝南玉佯稱其涉及洗錢案件，應將其名下財產交由公證科擔保等語，致謝南玉陷於錯誤，依詐騙集團成員指示分別交付下列財物： ⑴108年8月12日15時許，在新北市○○區○○○路0段000號旁公車站，將黃金條塊1公斤交給姓名年籍不詳之車手。 ⑵108年8月15日14時許，在臺北市中山區龍江路與五常街口，將黃金條塊1公斤交給姓名年籍不詳之車手。  

附表三：應沒收之物
物品名稱 數量 扣案之被告所有LG廠牌行動電話 一支(序號：000000000000000號、000000000000000號、含門號0000000000號SIM卡一張）